【裁判字號】    99,訴,630
【裁判日期】    990729
【裁判案由】    妨害公務等
【裁判全文】
臺灣臺南地方法院刑事判決               99年度訴字第630號
公  訴  人  臺灣臺南地方法院檢察署檢察官
被      告  丁○○
上列被告因妨害公務等案件，經檢察官提起公訴（99年度偵字第
5194、5536 號），本院判決如下：
    主  文
丁○○犯致令公務員職務上掌管之物品不堪用罪，處有期徒刑柒
月；又犯侮辱公務員罪，處有期徒刑貳月；又犯強制罪，處有期
徒刑肆月；又犯傷害罪，處有期徒刑月；又犯損壞公務員職務
上掌管之物品罪，處有期徒刑肆月。應執行有期徒刑壹年。
    事  實
一、丁○○於民國99年3 月23日下午某時許，由其妻搭載行經臺
    南縣西港鄉○○縣道南40線新港村堤防道段路，因故跳上由
    年約60歲左右之男女所駕駛之福特自小客車引擎蓋上叫囂，
    適有陳豐藤駕駛天仁家商校車行經該處，見狀，遂下車要求
    丁○○移至路邊俾免妨礙交通，丁○○竟轉向陳豐藤咆哮，
    陳豐藤因擔心自身安全，旋即跑上校車躲避，然丁○○心仍
    有未甘，遂在上開路段行走叫囂，因而造成該路段交通阻塞
    。於同日18時20分許，臺南縣警察局佳里分局西港分駐所（
    下稱西港分駐所）警員鍾昌憲、陳碩欽據報前往現場處理，
    並規勸丁○○至路邊以免阻礙交通。詎丁○○於警員鍾昌憲
    、陳碩欽依法執行前揭交通疏導職務時，竟基於妨害公務、
    侮辱公務員、傷害及損壞公物之犯意，先以「幹你娘，你現
    在是怎樣」（臺語）等語，辱罵在場執行職務之警員鍾昌憲
    、陳碩欽，並於發現鍾昌憲持西港分駐所配發管理之數位相
    機拍照存證時，旋即上前將鍾昌憲所持之該相機搶走，並向
    路旁之田中丟擲，致該相機後方螢幕無法顯示而不堪用，惟
    丁○○仍不罷休，再撿拾路邊石塊丟擲鍾昌憲、陳碩欽，鍾
    昌憲、陳碩欽見狀即上前將丁○○壓制，然遭丁○○抗拒而
    與鍾昌憲、陳碩欽拉扯，造成鍾昌憲受有下巴挫傷、胸部挫
    傷之傷害，陳碩欽則受有頸部扭傷、左手擦挫傷之傷害。嗣
    丁○○經鍾昌憲、陳碩欽壓制後，仍不知反省、節制，猶承
    前揭妨害公務及傷害犯意，趁鍾昌憲前往撿拾上開相機而陳
    碩欽亦未注意之際，於起身時順勢將陳碩欽撞開，並乘機向
    上開路段旁之堤防後溪埔地逃逸，而鍾昌憲及支援員警杜志
    榮、李政哲見狀後即上前追捕，丁○○則於追捕過程中又趁
    隙以腳踢向鍾昌憲，致鍾昌憲受有左大腿挫傷之傷害。惟丁
    ○○仍於上開溪埔地為警查獲。
二、丁○○於99年3 月29日18時15分許，因見有中度肢障之丙○
    ○騎乘自行車行經其位在臺南縣西港鄉新港25之4 號住處前
    時，竟基於妨害丙○○正常通行權利之犯意，自屋內跑出並
    擋在丙○○騎乘之自行車前，並趴在伊騎乘之自行車前輪，
    繼之將丙○○放置在自行車前籃子內之小鐮刀拾起揮舞，並
    誣指丙○○欲持該刀殺害丁○○，適有垃圾車駛至該處，丙
    ○○乃趁隙騎乘自行車離去，惟丁○○見狀旋接續持該鐮刀
    追趕丙○○，並在臺南縣西港鄉新港35號前將丙○○撞倒，
    而以此強暴之方式妨害丙○○正常通行之權利。丁○○將丙
    ○○推倒後，竟另基於傷害之犯意，先以騎馬之姿將丙○○
    壓制在地，再徒手毆打丙○○頭部，致丙○○受有左前額挫
    傷之傷害。嗣經警據報前往現場後，發覺丁○○僅著內褲躺
    在其上開住處前之馬路中央，而足以影響往來行車順暢，遂
    為警責由丁○○之親人勸導，然丁○○不為所動，迄至同日
    18時56分許，丁○○明知車牌號碼8R-4685 號警用小客車係
    臺南縣警察局所有，而由西港分駐所管理之物品，為公務員
    職務上所掌管供執行職務之用，竟仍基於損壞公物之犯意，
    於地上爬起後即跳至上開警用自小客車引擎蓋上，再以腳將
    該警用車之擋風玻璃踹破，而損壞該警用車前擋風玻璃。
三、案經鍾昌憲、陳碩欽、丙○○訴由臺南縣警察局佳里分局報
    請臺灣臺南地方法院檢察署檢察官偵查起訴。
    理  由
壹、程序方面：
    按現行刑事訴訟法為保障被告之反對詰問權，排除具有虛偽
    危險性之傳聞證據，以求實體真實之發見，於該法第159 條
    第1 項明定被告以外之人於審判外之言詞或書面陳述，除法
    律有規定者外，不得作為證據。而刑事訴訟法第159 條之1
    至159 條之4 為傳聞法則之例外規定，被告以外之人於審判
    外之陳述，雖不符前4 條之規定，但經當事人於審判程序同
    意作為證據，法院審酌該言詞陳述或書面陳述作成時之情況
    ，認為適當者，亦得為證據；當事人、代理人或辯護人於法
    院調查證據時，知有第159 條第1 項不得為證據之情形，而
    未於言詞辯論終結前聲明異議者，視為有前項之同意，刑事
    訴訟法第159 條之5 定有明文。查本判決所引用之供述證據
    ，業據檢察官、被告於準備程序時均不爭執證據能力，迄至
    言詞辯論終結前，亦未主張有刑事訴訟法第159 條第1 項不
    得為證據之情形，本院審酌該等證據作成時之情狀，並無違
    法或不當等情形，認為以之作為本案之證據亦屬適當，依上
    開規定，自具有證據能力。另其餘非供述證據亦均經法定程
    序取得，無不得為證據之情形，自均有證據能力。
貳、實體方面：
一、上開被告於99年3 月23日18時20分許，在臺南縣西港鄉○○
    縣道南40線新港村堤防道段路，對依法執行職務之警員鍾昌
    憲、陳碩欽等人辱罵、施暴，並損壞警員鍾昌憲所持以蒐證
    之數位相機，造成警員鍾昌憲、陳碩欽受有傷害等事實，業
    據被告於本院審理時坦承不諱（見本院卷第87、91頁），核
    與證人即警員鍾昌憲於偵查中及本院審理時證述：伊與陳碩
    欽是在巡邏時接獲110 報案，說南40線有事故，伊與陳碩欽
    到達現場時，丁○○站在路中間即在分向線上咆哮，應該是
    對著天仁家商的校車，當時車上有很多學生，且現場交通堵
    塞，伊等就請被告到旁邊，因為被告妨害到其他人通行，伊
    等要攙扶被告到旁邊，但他不太願意，就開始有揮肘的動作
    ，伊等就硬拉被告到路邊，被告到路邊時還是一直手來腳來
    ，並且用臺語說「幹你娘，你現在是怎樣」，他有這個舉動
    ，伊就將數位相機拿出來錄影，被告就出手搶走伊的數位相
    機，並跑到田旁邊，往田的方向丟出去，並拿路旁的土石丟
    向伊與陳碩欽，伊就請求支援，後來陳碩欽要去抓被告，陳
    碩欽要將被告抓住，但抓不住，伊才過去幫忙，後來將被告
    壓制在地面，並上手銬，被告就一臉無辜的樣子，說他手很
    痛，他會配合，這時伊就去撿數位相機，伊看到陳碩欽有攙
    扶他起來的樣子，這時伊剛好撿到相機，而且佳里分駐所的
    杜志榮、李政哲也到現場，被告就起身順勢撞了陳碩欽，然
    後往堤防那邊跑，跑到翻過堤防到溪埔地，伊等就在後面追
    ，後來伊在後面喊「你老婆在找你，不要跑」，他就停住，
    伊就往前追上被告，推了被告一把，被告就順勢踢了我一腳
    ，之後杜志榮及李政哲就趕到，將被告制伏；數位相機遭被
    告丟出去之後，螢幕無法顯示；伊下巴與胸部的傷是前面與
    陳碩欽要壓制被告時受傷的，大腿的傷是被告後來踢伊的等
    語（見偵5536號卷【下稱偵卷一】第40至45頁、本院卷第62
    頁反面至63頁）；證人即警員陳碩欽於偵查中及本院審理時
    證稱：伊與鍾昌憲到現場後，看到一部校車停在路中間，後
    面還有幾部車輛，第一部車是校車，被被告攔阻，被告是站
    在校車的車頭前面，伊等下車後勸阻被告，被告對伊等口出
    惡言，罵伊等「幹你娘，你現在是怎樣」，之後伊等勸阻被
    告到堤防巡邏車旁，被告就在現場指責我，並動手動腳，伊
    等在準備壓制被告的時候，鍾昌憲的相機遭被告搶走並丟出
    去，伊壓制住被告後，鍾昌憲去撿相機時，被告有在那邊扭
    打，試著要掙脫，之後被告撞伊後跑掉，往農田的方向穿過
    田到堤岸，事後佳里所的同事有來支援，後來是佳里所的同
    事去追，鍾昌憲也有追過去才壓制住被告；伊在壓制被告的
    過程中左手有挫傷，頸部也有扭傷，診斷證明書寫右手是錯
    的等語（見偵卷一第43至45頁、本院卷第63頁反面至65頁）
    ；證人即天仁家商校車司機陳豐藤於警詢證稱：當時伊正載
    天仁家商學生下課，經過臺南縣西港鄉南40線新港段，看到
    被告跳上1部福特轎車引擎蓋上，對著車內的人叫囂，後來
    伊就下車請被告移開，不料，被告竟轉移目標，對著伊叫囂
    ，伊趕緊跳上車，那台福特轎車趁機離開，伊只知道那台福
    特轎車上是一對年約60歲之男女，後來警方到達，被告就對
    警員叫囂，並出手推打警員，當警員將被告攙扶至警車旁，
    伊便立即駕車離開現場等語大致相符（見偵卷一第31至34頁
    ），並有佳里醫療社團法人佳里醫院（下稱佳里醫院）診斷
    證明書2份、警員鍾昌憲受傷照片4幀、警員陳碩欽受傷照片
    2幀及數位相機損壞照片3幀在卷可證（見警0000000000號卷
    【下稱警卷一】第10至15頁、偵卷一第50、61頁），足認被
    告上開自白與事實相符，洵堪採信。
二、又被告確有於99年3 月29日18時15許，在其位於臺南縣西港
    鄉新港25之4 號住處前，妨害被害人丙○○騎乘自行車通行
    ，甚而出手毆打被害人丙○○，並有跳上警用車引擎蓋上，
    將警用車之擋風玻璃踹破等事實，復據被告於本院審理時坦
    承不諱（見本院卷第87、91頁），核與證人即被害人丙○○
    於警詢、偵查中及本院審理時證稱：伊於99年03月29日18時
    15分左右，騎乘腳踏車由農田欲返回家中，當伊經過被告住
    處前，被告就衝向前強行攔阻伊通行後，就趴在伊所騎乘的
    腳踏車前輪，並自伊所騎乘之腳踏車菜籃內取走鐮刀，向伊
    揮舞並誣陷伊是要拿該把鐮刀要殺他，剛好垃圾車來了，被
    告進去拿垃圾，伊想說不要擋到垃圾車，就騎自行車走了，
    結果被告倒完垃圾後，就拿著鐮刀追伊，約追了100 公尺，
    伊在35之1 號將車停下來，被告就過來把伊撞倒，並坐在伊
    身上，一直拿著刀比劃，說伊要拿刀砍他，後來被告把刀子
    放在旁邊，用拳頭打伊左側太陽穴3 次，最後是因為旁邊有
    人看到，被告就向旁邊的人討香菸，旁邊的人叫他先起來，
    才要拿菸給他，之後旁邊的人給菸後，被告才起來，伊就離
    開了等語（見警000000000 號卷【下稱警卷二】第17至20頁
    、偵5194號卷【下稱偵卷二】第32至33頁、本院卷第65至66
    頁）；目擊證人乙○○於警詢、偵查中及本院審理時證稱：
    當天伊看見丙○○騎乘腳踏車由農田欲返回家中，被告強行
    攔阻丙○○所騎乘之腳踏車，栽贓丙○○與其發生交通事故
    ，並強行取走丙○○所騎乘之腳踏車菜籃內之鐮刀，拿取該
    把鐮刀作勢揮舞，剛好垃圾車經過，丙○○就趁機騎乘腳踏
    車離去，然後被告由後方追趕至新復村新港35號前，被告追
    過去之後的事，伊就不知道了，後來警察來了之後，被告有
    爬上警車，跳起來踢警車的玻璃，該擋風玻璃有破等語（見
    警卷二第22至25頁、偵卷第34頁、本院卷第66至67頁）；目
    擊證人甲○○於警詢及本院審理時證稱：當時垃圾車剛好經
    過，看見丙○○騎乘腳踏車返回家中，被告從後追逐丙○○
    所騎乘之腳踏車至臺南縣西港鄉新復村新港35號前，大聲叫
    囂，並用胸部推擠致丙○○跌倒在地，被告以騎馬之姿勢坐
    在丙○○之身體上，並用拳頭攻擊丙○○之頭部太陽穴，打
    完之後被告便走回家等語大致相符（警卷二第26至28頁、本
    院卷第67頁反面至68頁），並有被害人丙○○身心障礙手冊
    影本份及受傷照片2 幀、佳里醫院診斷證明書1 份、車號查
    詢汽車車籍資料1 份、現場蒐證翻拍照片4 幀、警用車損壞
    照片6 幀在卷可證（見警卷二第29、33至39頁、偵卷二第38
    頁），足見被告上開自白與事實相符，堪以採信。
三、綜上所述，勾稽互核，本件事證明確，被告犯行洵堪認定。
四、論罪部分：
(一)、按刑法第135 條第1 項之罪，以對於公務員依法執行職務時
    施強暴脅迫為要件，所謂依法，指依據法令而言；所謂施強
    暴，不以對於公務員之身體直接實施暴力為限，凡以公務員
    為目標，而對物或對他人施暴力，其結果影響及於公務員之
    執行職務者，亦屬之（最高法院75年度台上字第3097號、84
    年度台非字第333 號判決參照）。查本件警員鍾昌憲、陳碩
    欽係於巡邏時接獲110 報案，始前往處理交通疏導勤務，自
    屬依法令從事於公務之人員無訛。被告竟不聽從其等規勸，
    反搶走警員鍾昌憲持以蒐證之數位相機丟向田中，並接續對
    警員鍾昌憲、陳碩欽身體施以暴力，當足以影響警員鍾昌憲
    、陳碩欽上開職務之執行。
(二)、復按刑法第138 條之毀損公務員職務上掌管之物品罪，須該
    項物品基於職務上之關係而掌管者，始為相當，如僅係靜態
    設備與其執行臨檢及查證職務之執行，無何直接關係，即非
    屬之；又該條條文規定中所謂「損壞」係指改變物質之形體
    而減損物之一部效用或價值之行為，而同條文中所謂「致令
    不堪用」則係指未變更物之形體，而消滅或減損物之全部或
    一部之效用或價值之行為而言（最高法院47 年度台上字第
    1280號、54年台上字第477 號判例、74年度台上字第670 號
    判決意旨參照）。查本件遭被告丟擲致螢幕無法顯示之數位
    相機1 台，係西港分駐所管領供警員執行勤務蒐集證據之物
    品，並非為一般辦公用品之靜態設備；另遭被告踢破之警用
    車擋風玻璃，因該警用車係警員因執行警察職務所掌管，且
    係其執行警察職務所必須之物品，自與警員職務之執行有直
    接關係，故上開數位相機、警用車均屬公務員職務上掌管之
    物品，應無疑義。又被告雖有丟擲該數位相機致螢幕無法顯
    示，然因並未改變該數位相機之形體，自不該當所謂「損壞
    」，而屬「致令不堪用」之範疇；至上開警用車擋風玻璃既
    遭踹破，顯已改變物質之形體，並減損其效用、價值，自係
    該條文所稱之「損壞」無誤。
(三)、核被告就事實一所為，係犯刑法第135 條第1 項之妨害公務
    罪、刑法第138 條之致令公務員職務上掌管之物品不堪用罪
    、刑法第140 條第1 項之侮辱公務員罪及刑法第277 條第1
    項之傷害罪；被告就事實二所為，係犯刑法第138 條之損壞
    公務員職務上掌管之物品罪、第277 條第1 項之傷害罪及第
    304 條第1 項之強制罪。又刑法第135 條第1 項之妨害公務
    罪，係侵害國家法益之犯罪，以保護國家公權力之執行為目
    的；而刑法第140 條侮辱公務員罪，屬妨害國家公務之執行
    ，為侵害國家法益，並非侵害個人法益之犯罪，如對於公務
    員2 人以上依法執行職務時，施強暴、脅迫或當場侮辱，仍
    屬單純一罪，並無刑法第55條所謂「想像競合犯」之法例適
    用（最高法院85年度台非字第238 號、88年度台上字第4114
    號判決意旨參照）。是被告以「幹你娘」之穢語辱罵警員鍾
    昌憲、陳碩欽，雖同時係對2 位警員為侮罵行為，惟被害之
    國家法益仍屬單一，應論以單純一罪，並無想像競合犯之適
    用。另被告於密切接近之時間、地點，先搶走警員鍾昌憲持
    以蒐證之數位相機並丟向田中，再接續對警員鍾昌憲、陳碩
    欽身體施以暴力之行為，均係侵害同一法益，各行為獨立性
    極為薄弱，依一般社會通念，在時間差距上，難以強行分開
    ，在刑法評價上，以視為數個舉動接續施行，應作為包括一
    行為予以評價，而為接續犯，且所侵害既均為國家法益，自
    僅成立刑法第135 條之妨害公務之單純一罪，當亦無像競合
    犯之適用。又被告對於依法執行職務之公務員施以強暴行為
    ，與對之當場侮辱之行為，雖係基於同一妨害公務之犯意而
    發生，但二者行為各別，非不可分，應分論併罰（最高法院
    87年度台非字第283 號判決意旨參照）。再本件被告係基於
    單一之決意，於密切之時間、地點，以一施強暴行為妨害警
    員鍾昌憲、陳碩欽公務之執行，並造成警員鍾昌憲、陳碩欽
    受傷之結果，且致令西港分駐所管領之數位相機不堪用，其
    乃以一行為，觸犯妨害公務罪、傷害罪及致令公務員職務上
    掌管之物品不堪用罪，為想像競合犯，應依刑法第55條之規
    定，從一重之致令公務員職務上掌管之物品不堪用罪處斷。
    至公訴意旨雖認被告就事實一所示致令西港分駐所管領之數
    位相機不堪用部分，另涉犯刑法第354條之毀損器物罪等語
    。惟刑法第138條之損壞公務員職務上掌管物品罪，其本質
    上當然包括刑法第354條之毀損器物罪，是被告此部分行為
    ，自不另論以刑法第354條之毀損器物罪。被告所犯事實一
    所示之侮辱公務員罪、致令公務員職務上掌管之物品不堪用
    罪及事實二所示之傷害罪、強制罪及損壞公務員職務上掌管
    之物品罪，犯意各別，行為互殊，應予分論併罰。爰審酌被
    告任意造成交通阻塞，對於據報前來處理之執勤警員加以辱
    罵，進而暴力相向，更損壞公務員職務上掌管之物品，並致
    令不堪用，所為影響國家公務之推動，漠視法紀，且不思敦
    親睦鄰，進而欺凌中度肢障之鄰居丙○○，妨害丙○○通行
    之權利，甚而出手毆打之，造成丙○○受傷之結果，對於社
    會秩序及治安危害非輕，所為誠無可取，惟念其已知坦認犯
    行之犯後態度，並兼衡其前科素行、智識程度、生活狀況等
    一切情狀，認公訴人之求刑尚屬過重，爰分別量處如主文所
    示之刑，並定其應執行之刑。
據上論斷，應依刑事訴訟法第299 條第1 項前段、刑法第135 條
第1 項、第138 條、第140 條第1 項、第277 條第1 項、第304
條、第55條、第51條第5 款，刑法施行法第1 條之1 ，判決如主
文。
本案經檢察官戊○○到庭執行職務。
中    華    民    國    99    年    7     月    29    日
                  刑事第八庭  審判長  法  官  洪士傑
                                      法  官  林臻嫺
                                      法  官  蘇碧珠
以上正本證明與原本無異。
如不服本判決應於收受本判後10日內向本院提出上訴書狀，並應
敘述具體理由。其未敘述上訴理由者，應於上訴期間屆滿後20日
內向本院補提理由書狀（均須按他造當事人之人數附繕本）「切
勿逕送上級法院」。
                                      書記官  許哲萍
中    華    民    國    99    年    7     月    29    日
附錄本案論罪科刑法條全文
中華民國刑法第135條：
對於公務員依法執行職務時，施強暴脅迫者，處 3 年以下有期
徒刑、拘役或 3 百元以下罰金。
意圖使公務員執行一定之職務或妨害其依法執行一定之職務或使
公務員辭職，而施強暴脅迫者，亦同。
犯前二項之罪，因而致公務員於死者，處無期徒刑或 7 年以上
有期徒刑；致重傷者，處 3 年以上、 10 年以下有期徒刑。
中華民國刑法第138條：
毀棄、損壞或隱匿公務員職務上掌管或委託第三人掌管之文書、
圖畫、物品，或致令不堪用者，處5 年以下有期徒刑。
中華民國刑法第140條：
於公務員依法執行職務時，當場侮辱，或對於其依法執行之職務
公然侮辱者，處 6 月以下有期徒刑、拘役或 1 百元以下罰金。
對於公署公然侮辱者亦同。
中華民國刑法第277條：
傷害人之身體或健康者，處 3 年以下有期徒刑、拘役或 1 千元
以下罰金。
犯前項之罪因而致人於死者，處無期徒刑或7 年以上有期徒刑；
致重傷者，處3 年以上10年以下有期徒刑。
中華民國刑法第304條：
以強暴、脅迫使人行無義務之事或妨害人行使權利者，處3 年以
下有期徒刑、拘役或3 百元以下罰金。
前項之未遂犯罰之。

司法院資訊處製作；財團法人民間司法改革基金會備份。
